---
title: "Data de inflación dominicana"
output: rmarkdown::html_vignette
vignette: >
  %\VignetteIndexEntry{ipc_data}
  %\VignetteEngine{knitr::rmarkdown}
  %\VignetteEncoding{UTF-8}
---

```{r, include = FALSE}
knitr::opts_chunk$set(
  collapse = TRUE,
  comment = "#>"
)
```

```{r setup, message=FALSE, warning=FALSE}
library(databcrd)
library(ggplot2)
library(dplyr)
```

La inflación es sin duda una de las variables macroeconómicas más importantes y el centro
de la política monetaria de República Dominicana. De su evolución dependen la estábilidad
de variable reales como el consumo y la inversión, atrayendo la atención de los analistas
y siendo consultada frecuentemente.

Este artículo muestra cómo acceder rápidamente a las expectativas de inflación de República
Dominicana usando el paquete `{databcrd}`, específicamente la función `get_ipc_data()`.

## Desagregaciones de la inflación que se publican

1. General: inflación nacional sin desagregaciones
2. Por grupos: desagregación por grupos de bienes y servicios
3. Por regiones: inflación específica para las macroregiones del territorio nacional
4. Por componentes: inflación de bienes transables y no transables
5. Subyacente: inflación núcleo, excluyendo artículos volátiles.
6. Artículos: 

Cón el paquete se puede acceder A todas las desagregaciones de la inflación usando la 
función `get_ipc_data()`, solo hay que específicar el argumento `desagregacion`, los 
posibles valores son: `"general"`, `"grupos"`, `"subyacente"`, `"regiones"`, `"tnt"` y 
`"articulos"`.

## Inflación general

Con `get_ipc_data("general")` se descarga la inflación general actualizada, con el ídice (`ipc`),
la variación mensual (`ipc_vm`), la variación interanual (`ipc_vi`), la variación con diciembre (`ipc_vd`)
y la variación promedio de los últimos 12 meses (`ipc_p12`).

```{r showcase_get_ipc}
inflacion_general <- get_ipc_data("general")
inflacion_general
```

Vamos a general gráficos de cada una.

```{r plot_function}
# Función para gráficar la inflación
plot_ipc_data <- function(data, variable, title, start_year = 2018) {
  data |>
    filter(year == start_year) |> 
    ggplot(aes(x = fecha, y = {{ variable }})) +
    geom_line() +
    theme_minimal() +
    ggtitle(title) +
    theme(
      axis.title = element_blank(),
      plot.title.position = "plot"
    )
}
```

```{r plot_ipc, fig.width=6, fig.height=3, fig.align='center'}
plot_ipc_data(inflacion_general, ipc, "Índice de precios al consumidor")
```

```{r plot_ipc_vm, fig.width=6, fig.height=3, fig.align='center'}
plot_ipc_data(inflacion_general, ipc_vm, "Variación mensual del IPC") +
  scale_y_continuous(labels = \(x) scales::comma(x, accuracy = 0.1, suffix = "%"))
```

```{r plot_ipc_vis, fig.width=6, fig.height=3, fig.align='center'}
plot_ipc_data(inflacion_general, ipc_vi, "Variación interanual del IPC") +
  scale_y_continuous(labels = \(x) scales::comma(x, accuracy = 0.1, suffix = "%"))
```

## Ahora un pronóstico _naive_ de la iflación

```{r forecasting}
library(tsibble)
library(fable)
library(feasts)


ts_ipc <- inflacion_general |>
  mutate(fecha = yearmonth(fecha)) |>
  select(-mes) |>
  as_tsibble(index = fecha)

modelos <- ts_ipc |>
  model(
    ets   = ETS(box_cox(ipc_vm, 0.3)),
    arima = ARIMA(ipc_vm),
    naive = SNAIVE(ipc_vm)
  )

modelos
```

```{r forecast_plots, fig.width=6, fig.height=3, fig.align='center'}
modelos |>
  forecast(h = "6 months") %>% 
  autoplot(filter(ts_ipc, year > 2018), level = NULL) +
  theme_minimal()
```




